臺灣桃園地方法院民事裁定　　　　　100年度司養聲字第259號
聲　請　人
即　收養人　鄭水源
　　　　　　劉金菊
聲　請　人
即被收養人　鄭至恩
上　一　人
法定代理人　桃園縣政府
法定代理人　吳志揚
代　理　人　蕭佩珊
上列當事人間聲請認可收養事件，本院裁定如下：
    主  文
認可鄭水源、劉金菊於中華民國一百年八月八日共同收養鄭至恩
（男，民國○○年○○月○○日生，身分證統一編號：Ｚ000000000號）
為養子。
聲請程序費用由聲請人負擔。
    理  由
一、本件聲請意旨略以：聲請人即收養人鄭水源（男，民國○○年
    ○○月○○日生）與劉金菊（女，民國○○年○○月○○日生）係夫妻
    ，渠等於民國（下同）90年1 月間，經人告知某真實姓名年
    籍不詳之未婚產婦生下1 名男嬰（即未成年人鄭至恩），在
    與該名產婦相約見面並經其同意後，渠等將該男嬰抱回扶養
    ，後為辦理該未成年人之出生登記事宜，渠等透過關係人王
    精明醫師取得不實之出生證明，並據以向桃園縣中壢市戶政
    事務所辦理出生登記。本案嗣經臺灣士林地方法院檢察署檢
    察官以95年度偵字第9322號為緩起訴處分，而未成年人鄭至
    恩因生父母不詳，且經內政部警政署協尋未果，故由桃園縣
    政府依法聲請鈞院以99年度監字第152 號裁定選任為其監護
    人。茲因聲請人即收養人夫妻願共同收養未成年人鄭至恩為
    養子，經徵得未成年人之法定代理人同意，雙方已於100 年
    8 月8 日訂立書面收養契約；又被收養人鄭至恩於出生後即
    與收養人夫妻共同生活迄今，受照顧情形良好，感情極為深
    厚，且收養人夫妻經濟狀況及健康情形良好，有扶養被收養
    人之能力，為此請求認可本件收養等語。
二、按「收養應以書面為之，並向法院聲請認可。收養有無效、
    得撤銷之原因或違反其他法律規定者，法院應不予認可。」
    、「法院為未成年人被收養之認可時，應依養子女最佳利益
    為之。」、「子女被收養時，應得其父母之同意。但有下列
    各款情形之一者，不在此限：…二、父母之一方或雙方事實
    上不能為意思表示。」、「滿七歲以上之未成年人被收養時
    ，應得其法定代理人之同意。」，民法第1079條、第1079條
    之1 、第1076條之1 第1 項、第1076條之2 第2 項分別定有
    明文。又「法院認可兒童及少年收養事件時，應基於兒童及
    少年之最佳利益，斟酌收養人之人格、經濟能力、家庭狀況
    及以往照顧或監護其他兒童及少年之紀錄決定之。」、「滿
    七歲之兒童及少年被收養時，兒童及少年之意願應受尊重。
    」、「法院認可兒童及少年之收養前，應命主管機關或兒童
    及少年福利機構進行訪視，提出調查報告及建議。收養人或
    收養事件之利害關係人亦得提出相關資料或證據，供法院斟
    酌。」，兒童及少年福利法第14條第1 項、第2 項前段、第
    4 項亦有明文。
三、經查，本件收養人夫妻與被收養人之間業已成立收養關係，
    並徵得被收養人之法定代理人同意，而被收養人之生父母不
    詳，經各縣市警察局協尋未果等情，業據聲請人提出戶籍謄
    本、收養子女契約書、內政部兒童局函影本、內政部警政署
    函影本、本院99年度監字第152 號民事裁定暨確定證明書影
    本等件為證，且經收養人、被收養人及其法定代理人之代理
    人到場陳述明確（參見本院100 年10月19日訊問筆錄），自
    堪信為真實。復經本院依職權囑託桃園縣政府對於本件收養
    進行訪視調查，結果略以：(一)家庭成員現況：收養人家中並
    未有親生之子女，僅有案主（即被收養人）一名，故案主於
    家中獲得十足之關愛及照顧；案主目前就讀國小五年級，身
    心發展狀況及健康良好，收養人母親表示，案主在學校表現
    活潑，人際互動關係佳，僅有對收養人父母較為驕縱，但對
    外則顯得謙卑有禮；另案主原生家庭相關資料皆不詳。(二)居
    家環境：收養人家庭為自有透天厝，室內空間寬敞明亮，屋
    內擺設乾淨且整齊，環境舒適且良好。(三)家庭經濟能力：收
    養人父親從事水電工頭及監工之工作，月收入約6 萬元左右
    ；收養人母親從事家管身分，故兩人各司其職分工良好，目
    前有提供案主參與校外補習及才藝課程，整體經濟狀況負擔
    無虞。(四)出養動機：(1)法定代理人部分：因案主出生後即與
    收養父母同住迄今，受照顧及關愛協助無虞，考量案主因生
    父母資料完全不詳，其應獲得更適切之身分權益及協助，故
    本府取得監護權後，擬協助留養人夫婦完成法定收養事宜；
    (2)案主部分：社工員透過家訪及協助收養父母共同面對身世
    告知事宜，案主對於收養人家庭依附性佳，對於知悉自己身
    世背景後，情緒、行為反應大致平和，對於未來持續居住於
    該家庭意願良好。(五)評估建議：因聲請人夫婦無法生育，故
    當時以不法之方式取得案主出生證明，並將案主帶回家撫育
    ，迄今已有10年以上的時間，而期間收養人積極表達收養意
    願，希冀帶給案主健全穩定之家庭，經社工員身世告知協助
    後，收養父母對於案主的疑問抱持開放回應態度，願教導案
    主正向的價值觀念；而案主生父母資料皆不詳無從協助尋找
    ，故基於兒童身分權益及照顧最佳利益，建請考量案主長期
    人格健全及身心發展，裁定認可收養人夫妻收養案主等語。
    此有桃園縣政府家庭暴力暨性侵害防治中心100 年9 月28日
    桃家防字第1000009595號函所檢附之兒童收養事件家庭訪視
    報告書1 份在卷足憑。
四、本院審酌收養人在經濟能力方面足供被收養人成長，且被收
    養人自幼即與收養人同住迄今，彼此情感依附甚深，被收養
    人亦明確表達同意為收養人夫妻所收養等情，有前揭訪視報
    告並據被收養人陳述在卷；再斟酌收養人之身體健康，有正
    當工作與收入，經濟穩定，且有實際照顧被收養人之經驗等
    情，亦有收養人所提之財政部臺灣省北區國稅局98年度綜合
    所得稅各類所得資料清單、財產歸屬資料清單、在職證明書
    、成人預防保健服務檢查單等件及前揭訪視報告書附卷可參
    ，是收養人應可勝任照顧、養育被收養人之責，並無不適於
    收養被收養人之情事，因認本件收養確實符合被收養人之最
    佳利益。此外，本件復查無何無效、得撤銷之原因或違反其
    他法律規定者，則揆諸上開法律規定，本件收養，自應予以
    認可。
五、依非訟事件法第21條第1 項前段、第23條，民事訴訟法第95
    條、第85條第1 項前段，裁定如主文。
六、如不服本裁定，須於裁定送達後10日之不變期間內，向本院
    提出抗告狀，並繳納抗告費新臺幣1,000 元。
中    華    民    國   100    年    11    月    4     日
                  家事法庭  司法事務官  蔡育庭
以上正本係照原本作成。